【裁判字號】    98,台上,2414
【裁判日期】    980507
【裁判案由】    違反藥事法
【裁判全文】
最高法院刑事判決            九十八年度台上字第二四一四號
上  訴  人  甲○○
                    號（
上列上訴人因違反藥事法案件，不服台灣高等法院花蓮分院中華
民國九十八年二月二十四日第二審判決（九十七年度上訴字第一
九一、一九三號，起訴案號：台灣台東地方法院檢察署九十六年
度偵字第一八七三、二０六七號），提起上訴，本院判決如下：
    主  文
上訴駁回。
    理  由
按刑事訴訟法第三百七十七條規定，上訴於第三審法院，非以判
決違背法令為理由，不得為之。是提起第三審上訴，應以原判決
違背法令為理由，係屬法定要件。如果上訴理由書狀並未依據卷
內訴訟資料，具體指摘原判決不適用何種法則或如何適用不當，
或所指摘原判決違法情事，顯與法律規定得為第三審上訴理由之
違法情形，不相適合時，均應認其上訴為違背法律上之程式，予
以駁回。本件上訴人甲○○上訴意旨略稱：(一)、原判決以證人蘇
克明於偵查、第一審及原審時均證稱其自民國九十五年十二月間
起至九十六年四月間止，每二天一次，共向上訴人無償取得禁藥
即第二級毒品甲基安非他命四十次等理由，據以維持第一審論處
上訴人明知禁藥而轉讓四十罪罪刑部分之判決，然蘇克明在原審
就其如何計算上訴人轉讓甲基安非他命之次數，已證稱「如果一
次吸十口，會認為是十次」，此與上訴人所辯僅與蘇克明相處三
次，如何能轉讓四十次之甲基安非他命予蘇克明等語，大致相符
，原判決對此有利於上訴人之證據恝置不論，顯有違誤。(二)、原
判決事實認定上訴人每次轉讓予蘇克明之甲基安非他命，均未達
淨重十公克，此非唯與一般司法實務所見，每０．一公克重之甲
基安非他命可供一人吸用多次或多口之經驗法則相違背，理由內
又未說明其所憑之依據，亦嫌理由不備。(三)、上訴人於申請法律
扶助時，已就第一審判決中關於論處明知禁藥而轉讓四十罪及部
分販賣甲基安非他命罪等罪刑表示不服，此有案件概述單影本可
證，原審卻認上訴人僅對第一審判決中關於明知禁藥而轉讓四十
罪罪刑部分提起第二審上訴，並祇就該部分為判決，難認適法。
(四)、上訴人共販賣甲基安非他命予蘇坤民、蔡育芳四次，另與陳
斐淑（另案經判刑確定）共同販賣甲基安非他命予郭群雄一次，
但第一審判決卻認定上訴人各販賣甲基安非他命予蘇坤民、蔡育
芳四次及二次，及與陳斐淑共同販賣甲基安非他命予郭群雄五次
，且就與陳斐淑共同販賣甲基安非他命罪刑部分之販賣所得金額
亦有重複沒收情形，並有未合云云。
惟查：原判決綜合全案卷證資料，本於事實審法院職權之推理作
用，認定上訴人確有其事實欄所載之犯行，因而維持第一審關於
論處上訴人明知禁藥而轉讓四十罪罪刑（均為累犯）部分之判決
，駁回上訴人在第二審之上訴，已依據卷內資料，說明其所憑之
證據及認定之理由，所為論斷，亦俱有卷證資料可資覆按。對於
蘇克明已迭在偵查、第一審及原審時證陳其自九十五年十二月間
起至九十六年四月間止，每二天一次，共向上訴人無償取得甲基
安非他命四十次，嗣其於原審雖就前開取得甲基安非他命次數之
計算，翻異改稱「如果一次吸十口，會認為是十次」，然此顯係
附和上訴人所為其僅與蘇克明一起施用甲基安非他命三次，一共
施用四十口云云之說詞，如何之不足採信，亦已詳加說明。上訴
意旨對於原判決所為前揭論斷，並未依據卷內資料，具體指摘有
何違背法令情形。上訴意旨(一)仍執陳詞，以蘇克明於原審已改稱
係以吸用甲基安非他命一口為一次，計算其轉讓禁藥之次數，此
與其所辯僅與蘇克明相處三次，無法轉讓多達四十次之甲基安非
他命等語相符，原審對此有利證據恝置不論云云，據以指摘原判
決為違背法令，係以片面之主觀說詞，對原審採證認事之適法職
權行使，並已於判決內說明之事項，漫事指摘，復為單純之事實
上爭辯，難認係適法之第三審上訴理由。且按：(一)、依卷附筆錄
所載，蘇克明於原審已證陳上訴人未曾一次給予施用超過四十口
之甲基安非他命（見原審卷第一五八頁）。上訴意旨(二)亦指依一
般司法實務所見，每０．一公克重之甲基安非他命可供一人吸用
多次或多口。準此，原判決事實認定上訴人每次轉讓予蘇克明之
甲基安非他命均未達淨重十公克等情，所為論斷，即與經驗及論
理法則尚無違背，其理由內對如何憑以認定前開事實雖未併予敘
明，因與判決本旨尚不生影響，亦不得據為上訴第三審之適法理
由。(二)、刑事訴訟法第三百四十八條第一項規定，上訴得對於判
決之一部為之，未聲明為一部上訴者，視為全部上訴，乃於當事
人之真意，不甚明確時，依此規定，以確定其上訴之範圍，若當
事人之真意甚為明確，或由原審審判期日當事人陳述之上訴要旨
，顯可確定其上訴之範圍時，即無適用此項規定之餘地（本院六
十八年台上字第一三二五號判例意旨參照）。查依卷內資料，本
件公訴人係以上訴人個別或與陳斐淑共同涉犯販賣甲基安非他命
予蘇克明等人多次，其各次販賣甲基安非他命罪應予分論併罰，
而提起公訴，第一審判決（九十七年度訴字第一七、一二二號）
亦分別就上訴人被訴販賣甲基安非他命予蘇坤民、蔡育芳、蘇克
明部分，論處販賣第二級毒品共八罪；就被訴與陳斐淑共同販賣
甲基安非他命予郭群雄、張玉娟、卞明鴻、宋秀英、蘇克明部分
，論處共同販賣第二級毒品共十一罪；另就公訴人於審判期日追
加起訴上訴人涉犯無償轉讓甲基安非他命予蘇克明四十次部分，
論處明知禁藥而轉讓四十罪，嗣上訴人對於第一審判決不服提起
上訴，其於九十七年七月二日所提出之上訴狀雖僅表明上訴意旨
，未敘及上訴之範圍（見原審上訴字第一九一號卷第六頁），但
上訴人嗣於原審九十七年九月十九日行準備程序時，已明確表示
僅對第一審判決關於轉讓甲基安非他命予蘇克明部分上訴，其餘
販賣第二級毒品部分其已甘服並不上訴（見同上原審卷第六十四
頁），顯已可確定其上訴之範圍，揆之上開說明，原判決僅就第
一審判決論處上訴人明知禁藥而轉讓四十罪罪刑部分審判，於法
尚無不合。況第一審對於上訴人所為前開判決，在法律上原可分
別為裁判，縱令上訴人之上訴範圍及於全部，原審有對於第一審
前揭論處上訴人販賣第二級毒品八罪及共同販賣第二級毒品十一
罪部分未予判決之情形，僅生請求補充判決問題，亦不得向第三
審法院提起上訴（本院二十八年上字第二０七九號判例參照），
並無上訴意旨(三)、(四)所指之違誤。綜上所述，本件上訴意旨所指
，與法律規定得為第三審上訴理由之違法情形不相適合，其上訴
違背法律上之程式，應予駁回。
據上論結，應依刑事訴訟法第三百九十五條前段，判決如主文。
中    華    民    國  九十八  年    五    月    七    日
                      最高法院刑事第六庭
                          審判長法官  謝  俊  雄
                                法官  陳  世  雄
                                法官  魏  新  和
                                法官  吳  信  銘
                                法官  徐  文  亮
      本件正本證明與原本無異
                                      書  記  官
中    華    民    國  九十八  年    五    月   十二   日
                                                      Ｑ


司法院資訊處製作；財團法人民間司法改革基金會備份。
